臺灣高雄地方法院刑事判決 　　　　　　93年度訴字第3115號
　　公訴人　臺灣高雄地方法院檢察署檢察官
　　被　告　甲○○　男　35歲.
　　選任辯護人　邱明政律師
右列被告因違反槍砲彈藥刀械管制條例等案件，經檢察官提起公
訴（93年度偵字第16225號），本院判決如左：
    主  文
甲○○未經許可，寄藏手槍，處有期徒刑伍年肆月，併科罰金新
臺幣壹拾萬元，罰金如易服勞役，以新臺幣玖佰元即銀元參佰元
折算壹日。扣案捷克CZ廠100型制式9MM半自動手槍壹支（含彈匣
壹個，槍枝管制編號0000000000號），及9MM制式子彈壹顆，均
沒收之。又以加害生命之事，恐嚇他人致生危害於安全，處有期
徒刑肆月。扣案捷克CZ廠100型制式9MM半自動手槍壹支（槍枝管
制編號0000000000號），沒收之。應執行有期徒刑伍年伍月。扣
案捷克CZ廠100型制式9MM半自動手槍壹支（槍枝管制編號000000
0000號），及9MM制式子彈壹顆，均沒收之。
    事  實
一、甲○○明知槍枝、子彈為槍砲彈藥刀械管制條例所規定之違
    禁物，未經主管機關許可，不得持有、寄藏，竟仍於民國九
    十年六、七月間某日，在高雄縣橋頭鄉○○村○○路宇豪巷
    十五號友人朱憲貴（已於九十年十一月八日死亡，而為檢察
    官另為不起訴處分確定）住處，受朱憲貴之託保管具殺傷力
    之捷克CZ廠100型制式9MM半自動手槍壹支（含彈匣壹個，槍
    枝管制編號0000000000號），及具殺傷力之9MM制式子彈四
    顆，甲○○旋即將前開手槍、子彈置在高雄縣仁武鄉仁信巷
    一七五之二號住處三樓房間之電視櫃抽屜內層保管，而寄藏
    手槍及子彈。嗣甲○○於九十三年八月十一日晚上七時廿分
    許，下班返回上址住處時，見其父丙○○在住處門口，因甲○○之姊李桂香積欠鄒美琳新臺幣五十萬元之債務，遭鄒美
    琳委任之己○○○、湯昆宗、戊○○及丁○○等人催逼還款
    之際，甲○○為使己○○○等人退去，竟因此而基於恐嚇之
    犯意，於同日晚上七時卅分許，進入住處房間內取出前開手
    槍，將手槍藏置在腰際，並為避免不慎傷人，而將彈匣（含
    子彈）置在褲子口袋內，而攜帶前開手槍至住處門口，並向
    己○○○等人稱：「要債的話，找我談，先讓我父親進去。
    」等語，己○○○因而趨前走向甲○○身旁，甲○○乃將己○○○引導至一旁，並自腰際取出前開手槍，以手槍抵住己○○○腹部之方式，而以加害己○○○生命之事，恐嚇己○○○，使己○○○心生畏懼，致生危害於己○○○之安全。
    惟己○○○見狀，隨即將手槍推開，湯昆宗、戊○○及丁○○等人見狀，亦上前與己○○○共同將甲○○手中之手槍奪
    下，並將甲○○制伏在地，嗣警獲報到場，而扣得上開手槍
    ，甲○○並自其褲子口袋內取出前開彈匣（含子彈四顆）交
    付警方扣案。
二、案經己○○○訴由高雄縣政府警察局仁武分局報告臺灣高雄
    地方法院檢察署檢察官偵查起訴。
    理  由
一、訊據被告甲○○對於前開寄藏手槍及子彈之犯行，坦承不諱
    ，但矢口否認有何恐嚇犯行，辯稱：當天伊下班後見到這種
    情形，因伊父親年紀已大，伊請他們不要為難伊父親，又怕
    他們對伊父親不利，故帶手槍出去，想他們人多，而要防身
    用。伊帶槍出去後，向他們說：「要的話，找我來談，先讓
    我父親進去」等語，己○○○就先走過來，因離伊很近，伊
    就拿槍出來，伊想他看到槍可能會離開，伊並未以何言詞向
    己○○○恐嚇，之後伊的手槍就被奪下。警察到場時叫伊趴
    下，伊主動交出彈匣及子彈等語（本院九十四年三月十一日
    審判筆錄參照）。辯護人則為被告辯護稱：當時被告因目睹
    父親遭討債公司人員七、八人圍於住處巷口，不讓父親返家
    長達近二小時；復聽聞母親及姪子自中午起即遭威脅、騷擾
    ，因而基於自身防衛及支開討債人員以便父親能返家，始持
    槍、彈至巷口要求討債公司人員與被告談，並走至道路旁空
    地。而己○○○離被告最近，隨即走向被告，被告主觀認為
    亮槍即能促使討債公司人員離去，惟被告取槍亮出時，隨即
    遭己○○○抓住，己○○○並呼喊同行討債人員將被告壓制
    圍毆成傷（此部分未據被告告訴）。亦即被告單純亮槍即被
    搶奪壓制痛毆，並無加惡害之意旨恐嚇己○○○，復無使己○○○致生畏怖心危害其安全之客觀結果，核與刑法第三百
    零五條恐嚇罪之犯罪構成要件不合等語（九十四年三月十一
    日刑事辯護狀參照）。
二、寄藏手槍、子彈部分：
      被告此部分犯行，業據其於警、偵、審訊時，所坦承不諱
      ，且有該扣案制式手槍一支及子彈四顆（含彈匣一個）可
      證，且該槍、彈經送內政部警政署刑事警察局鑑定，其中
      廠100型口徑9MM制式半自動手槍，槍管內具六條右旋來復
      線，槍號已遭磨滅，經電解腐蝕法重現結果，研判槍號為
      「C3573」，機械性能良好，可擊發同口徑制式子彈，認
      具殺傷力；送鑑子彈四顆，認均係口徑9MM制式子彈（試
      射三顆），並均認具殺傷力，此有該局九十三年九月廿九
      日刑鑑字第○九三○一七三一五○號鑑驗通知書一紙附卷
      可稽，故被告此部分犯行，事證明確，洵堪認定。
三、恐嚇部分：
（一）按刑法第三百零五條恐嚇罪，係以加害生命、身體、自由
      、名譽、財產之事，恐嚇他人致生危害於安全，為犯罪構
      成要件。其所謂恐嚇，指凡一切言語、舉動足以使人生畏
      怖心者均屬之，至於該言語或舉動是否足以使人生畏怖心
      ，則應依社會一般觀念認定之。
（二）經查，告訴人己○○○於本院審理時係證稱：被告返家後
      進屋內，後又出來，被告說要處理，叫伊到旁邊，之後被
      告就拿槍抵住伊腹部，伊就要搶槍，後來大家就來阻止被
      告等語（本院九十四年一月廿八日審判筆錄參照）。被告
      雖否認有持槍抵住己○○○腹部之舉動，僅坦承有亮槍之
      舉動，惟縱僅向己○○○亮槍而再無其他舉動或言詞，依
      社會一般觀念，一般人於當時情形下，見有人向己亮槍，
      均已足使人生畏怖心，故被告辯護人前開所辯：此尚不足
      以構成刑法恐嚇罪云云，實無足採。另被告於本院審理時
      辯稱：帶槍出來意在防身，不在恐嚇云云，惟被告進屋帶
      槍後再出來時，係主動向在場討債之人稱：「要的話，找
      我來談」等語，此為被告所自承，亦即當時並無何人對被
      告為何侵害行為，此時己○○○走進被告身旁時，被告即
      將槍亮出，其意顯在恐嚇己○○○等人應知難而退，而非
      在防身，此並為被告於警、偵訊時所自承之事實，參諸己○○○係走近被告身旁時，被告即自腰際將槍取出，此為
      被告所自承，且與告訴人之指訴相符，被告若意僅在亮槍
      ，當無於己○○○走近身旁時才亮槍之理，則己○○○前
      開所證：被告拿槍抵住伊腹部等語，較合於常情，而應可
      採信，被告此部分所辯，應無足採。另檢察官起訴認被告
      於己○○○近身時，尚有向己○○○恐嚇稱：「要處理，
      就要開槍」云云，惟此亦為被告所否認，另己○○○於本
      院審判時關於此部分係證稱：被告拔槍出來時有無說恐嚇
      的話，伊忘記了等語（本院前開審判筆錄參照），雖然與
      己○○○一同前往討債之戊○○於本院審判時證稱：被告
      突然把槍拿出來時，對著己○○○說：「要處理，就要開
      槍」云云（本院前開審判筆錄參照），惟同時在場之丁○○則證稱：此時並未聽到被告有與己○○○說什麼等語（
      本院前開審判筆錄參照），本院參諸被告當時係與己○○○二人並肩走向一旁空地之情，依常情其他人應無法清楚
      聽聞該二人近身交談之內容為何，故戊○○前開所證，尚
      不能遽信；另己○○○於警、偵訊時，亦均未曾指訴被告
      當時曾有前開恐嚇言詞之情，故本院認被告此部分辯稱：
      並無以前開言詞恐嚇己○○○等語，尚可採信。惟被告既
      有亮槍抵住己○○○腹部之舉動，則雖其前開辯解可採信
      ，但仍無解於其恐嚇犯行之成立。
（三）另被告及辯護人於本院調查證據完畢後辯論時又稱：事發
      當日被告係因討債公司多達八人前來，態度兇惡，且限制
      自田裏工作返家之老父進入家門，被告係在保護雙親情急
      下，持寄藏槍彈亮槍，應屬正當防衛行為云云。惟按刑法
      第二十三條所規定之正當防衛，係指對於現在進行中之不
      法侵害或攻擊行為所為之必要防衛，而以存在緊急防衛情
      狀（有侵害行為、是現在之侵害、不法之侵害），實行緊
      急防衛行為（即防衛行為必須是客觀必要、防衛行為不過
      當、出於防衛意思）為要件。經查，本案警員於被告亮槍
      前據報到場處理，此為被告所自承，且亦為告訴人己○○○述明，另證人即被告父親丙○○到庭證稱：當天警察來
      兩次，伊先前有跟警察講伊被他們阻擋，不能進屋，警察
      不理伊，警察認為是債務糾紛，警察也沒有將他們趕走，
      後來警察就走了。至伊兒子被毆打，又再報警等語（本院
      九十四年三月十一日審判筆錄參照）。則警員先後二次據
      報到場處理之情，可以證明，但僅據此，尚不足以認為被
      告自住處帶槍出來而為恐嚇行為時，己○○○等人有何現
      在進行中之不法侵害或攻擊行為，此外依卷內其他資料，
      亦尚不足以證明被告前開恐嚇行為有何符合刑法正當防衛
      行為之情，故被告及辯護人此部分所辯，亦不足採。
（四）綜上所述，被告恐嚇犯行，亦事證明確，洵堪認定。
四、論罪科刑：
（一）核被告甲○○所為，係犯槍砲彈藥刀械管制條例第七條第
      四項未經許可寄藏手槍罪、同條例第十二條第四項未經許
      可寄藏子彈罪，及刑法第三百零五條恐嚇罪。被告一行為
      寄藏前開具殺傷力之手槍及子彈，而犯寄藏手槍罪及寄藏
      子彈罪，為想像競合犯，應依刑法第五十五條規定，從較
      重之寄藏手槍罪論處。又寄藏手槍子彈後，被告為達恐嚇
      己○○○使之離去之目的，而另行起意持有手槍抵住己○○○腹部，而以此舉動恐嚇己○○○，致生危害於己○○○之安全，此部分所犯，與前開寄藏手槍罪間，犯意各別
      ，行為互異，應分論併罰。
（二）辯護人另稱：被告係於警據報前來時，主動交出彈匣、子
      彈，此部分應符合槍砲彈藥刀械管制條例第十八條第一項
      自首報繳規定，而應減輕其刑；又被告於九十年間，因工
      作認識朱憲貴，於朱憲貴住院治療期間受寄槍、彈，朱憲
      貴並稱改日將取回，被告因工作及課業繁重，對寄放之槍
      、彈疏未處理，惟於本案偵查中，已自白明確供述槍彈來
      源，應依同條第四項規定減輕其刑，且審酌上情，應依刑
      法第五十九條規定減輕其刑，並予被告緩刑，以啟被告自
      新云云（前開刑事辯護狀參照）。按裁判上一罪倘其中一
      部分犯罪已先被有偵查權之機關或公務員發覺，行為人方
      就其餘未被發覺之部分，自動供認其犯行時，仍不得適用
      自首之規定減輕其刑（最高法院九十年度台上字第五四三
      五號裁判要旨參照）。經查，被告係手槍為人奪下後報警
      ，於警方到場時，由己○○○等人將手槍交給警方之情，
      此為被告所自承，且與己○○○、戊○○及丁○○等人於
      本院審理時所證相符，證人等雖亦證稱：所奪下之手槍並
      無彈匣、子彈，警方到場後，彈匣、子彈才由被告自褲子
      口袋內取出交給警方等語（本院前開審判筆錄參照），惟
      不論被告寄藏子彈部分是否符合自首規定，然其寄藏手槍
      部分，既已被警方發覺，則參諸前開說明，該寄藏子彈部
      分均已不得適用自首規定減輕。另按，槍砲彈藥刀械管制
      條例第十八條第四項規定：「犯本條例之罪，於偵查或審
      判中自白，並供出全部槍砲、彈藥、刀械之來源及去向，
      因而查獲或因而防止重大危害治安事件之發生者，減輕或
      免除其刑」，其立法本意，自指犯本條例之罪者之自白，
      進而查獲該槍砲、彈藥、刀械之來源供給者及所持有之槍
      砲、彈藥、刀械去向，或因而防止該重大危害治安事件之
      發生時，既能及早破獲獲相關之犯罪集團，並免該槍、彈
      及刀械續遭持為犯罪所用，足以消彌犯罪於未然，自有減
      輕或免除其刑，以鼓勵自新之必要。故如犯第七條之罪後
      ，雖於偵查或審判中自白，惟並未因而查獲該槍砲、彈藥
      刀械之來源，自與本規定應予減輕或免除其刑之要件不合
      （最高法院九十一年度台上字第二九六九號判決意旨參照
      ）。則被告雖於偵、審中自白槍、彈來自朱憲貴，但朱憲
      貴已死亡，顯無查獲或因而防止重大危害治安事件之發生
      可言，參諸前開說明，自與該條規定之因而「查獲」之情
      形有別，而無該條規定之適用。末查，槍、彈對現今社會
      治安危害嚴重，且經政府一再宣導，被告自無不知之理，
      惟被告自九十年六、七月間受寄藏槍、彈，且朱憲貴於同
      年十一月八日死亡，至被告持槍犯本案之罪時，早有機會
      依槍砲彈藥刀械管制條例之規定自首報繳，惟被告卻並無
      自首報繳行為，且並無何依常情而可憫恕之無法自首報繳
      之情事，故實難認被告有何刑法第五十九條所規定犯罪之
      情狀可憫恕之情，故本院認被告及辯護人此部分所辯，均
      無足採。
（三）審酌被告寄藏而持有具殺傷力之制式手槍、子彈，對社會
      治安及人民生命財產具有潛在之危害威脅甚鉅，惟犯後坦
      承犯行，顯有悔意，且係見其父親遭討債人員逼迫，一時
      氣憤，因而持槍恐嚇，於恐嚇前先將彈匣、子彈取下，以
      避免一時不慎傷害他人，顯見其本性善良，故其應係一時
      失慮而受寄藏槍、彈及持槍恐嚇。又被告並無前科犯行，
      並有正當職業，其素行良好等，及其他一切情狀，爰分別
      量處如主文所示之刑，以示懲儆，並定應執行刑。檢察官
      雖對被告求處有期徒刑六年，惟本院審酌上情，認量處如
      主文所示之刑，已足昭炯戒，附此敘明。
（四）扣案捷克CZ廠100型制式9MM半自動手槍一支（含彈匣壹個
      ，槍枝管制編號0000000000號），係違禁物，被告分別持
      有而犯前開寄藏及恐嚇二罪，爰依刑法第三十八條條第一
      項第一款規定，分別宣告沒收之。另扣案9MM制式子彈四
      顆，其中經鑑驗機關試射三顆，因均已擊發，不具子彈完
      整結構，已非違禁物，而不予宣告沒收，另所餘一顆，則
      係違禁物，亦宣告沒收之。
據上論斷，應依刑事訴訟法第二百九十九條第一項前段，槍砲彈
藥刀械管制條例第七條第四項、第十二條第四項，刑法第十一條
前段、第三百零五條、第五十五條、第四十二條第二項、第三十
八條第一項第一款、第五十一條第五款，罰金罰鍰提高標準條例
第二條，現行法規所定貨幣單位折算新臺幣條例第二條，判決如
主文。
本案經檢察官乙○○到庭執行職務。
中　　華　　民　　國　　94　　年　　3 　　月　　25　　日
                  臺灣高雄地方法院刑事鳳山第二庭
                      審判長  法官  邱明弘
                              法官  胡宜如
                              法官  廖建瑜
右正本證明與原本無異。
如不服本判決，應於判決送達後十日內，向本院提出上訴狀。
                            書記官  陳掌珠
中　　華　　民　　國　　94　　年　　3 　　月　　25　　日
附錄法條：
刑法第三百零五條
 (恐嚇危害安全罪)
以加害生命、身體、自由、名譽、財產之事，恐嚇他人致生危害
於安全者，處二年以下有期徒刑、拘役或三百元以下罰金。
槍砲彈藥刀械管制條例第七條
未經許可，製造、販賣或運輸火砲、肩射武器、機關槍、衝鋒槍
、卡柄槍、自動步槍、普通步槍、馬槍、手槍或各類砲彈、炸彈
、爆裂物者，處死刑、無期徒刑或七年以上有期徒刑；處徒刑者
，併科新台幣三千萬元以下罰金。
未經許可，轉讓、出租或出借前項所列槍砲、彈藥者，處無期徒
刑或五年以上有期徒刑，併科新台幣一千萬元以下罰金。
意圖供自己或他人犯罪之用，而犯前二項之罪者，處死刑或無期
徒刑；處徒刑者，併科新台幣五千萬元以下罰金。
未經許可，持有、寄藏或意圖販賣而陳列第一項所列槍砲、彈藥
者，處五年以上有期徒刑，併科新台幣一千萬元以下罰金。
第一項至第三項之未遂犯罰之。
槍砲彈藥刀械管制條例第十二條
未經許可，製造、販賣或運輸子彈者，處一年以上七年以下有期
徒刑，併科新台幣五百萬元以下罰金。
未經許可，轉讓、出租或出借子彈者，處六月以上五年以下有期
徒刑，併科新台幣三百萬元以下罰金。
意圖供自己或他人犯罪之用，而犯前二項之罪者，處三年以上十
年以下有期徒刑，併科新台幣七百萬元以下罰金。
未經許可，持有、寄藏或意圖販賣而陳列子彈者，處五年以下有
期徒刑，併科新台幣三百萬元以下罰金。
第一項至第三項之未遂犯罰之。
